【裁判字號】    98,上訴,2214
【裁判日期】    981130
【裁判案由】    毒品危害防制條例
【裁判全文】
臺灣高等法院刑事判決                98年度上訴字第2214號
上  訴  人  臺灣桃園地方法院檢察署院檢官
被      告  甲○○
                    現另案於臺灣桃園監獄執行中
上列上訴人因被告違反毒品危害防制條例案件，不服臺灣桃園地
方法院98年度訴字第27號，中華民國98年4月15日第一審判決（
起訴案號：臺灣桃園地方法院檢察署97年度偵字第12824號），
提起上訴，本院判決如下：
    主  文
上訴駁回。
    理  由
一、依刑事訴訟法第350條、第361條、第362條、第367條規定，
    不服地方法院之第一審判決而上訴者，須提出上訴書狀，並
    應敘述具體理由，為上訴必備之程式；其所提出之書狀未敘
    述上訴理由，或僅曾以言詞陳述上訴理由者，均應於上訴期
    間屆滿後20日內補提理由書於第一審法院。第一審法院經形
    式審查，認逾期未補提上訴理由者，應定期間先命補正；逾
    期未補正者，為上訴不合法律上之程式，應以裁定駁回。倘
    已提出上訴理由，但所提非屬具體理由者，則由第二審法院
    以上訴不合法律上之程式，判決駁回。而所謂具體理由，必
    係依據卷內既有訴訟資料或提出新事證，指摘或表明第一審
    判決有何採證認事、用法或量刑等足以影響判決本旨之不當
    或違法，而構成應予撤銷之具體事由，始克當之（例如：依
    憑證據法則具體指出所採證據何以不具證據能力，或依憑卷
    證資料，明確指出所為證據證明力之判斷如何違背經驗、論
    理法則）；倘僅泛言原判決認定事實錯誤、違背法令、量刑
    失之過重或輕縱，而未依上揭意旨指出具體事由，或形式上
    雖已指出具體事由，然該事由縱使屬實，亦不足以認為原判
    決有何不當或違法者（例如：對不具有調查必要性之證據，
    法院未依聲請調查亦未說明理由，或援用證據不當，但除去
    該證據仍應為同一事實之認定），皆難謂係具體理由，俾與
    第二審上訴制度旨在請求第二審法院撤銷、變更第一審不當
    或違法之判決，以實現個案救濟之立法目的相契合，並節制
    濫行上訴（最高法院97年度台上字第892號判決意旨參照）
    。又依刑事訴訟法第367條之文義及立法意旨，僅於「上訴
    書狀未敘述上訴理由」之情形，為保障上訴人之權益，始有
    補正之問題。至有無敘述理由，第一審法院僅作形式上之審
    查，如上訴書狀形式上已敘述不服原判決之意旨者，即與未
    敘述上訴理由之情形有別，無庸再命補正；至於其理由是否
    具體，則屬第二審法院審查之範圍，亦不在命補正之列。亦
    即上訴書狀已記載理由，並有具體之敘述時，其上訴既屬合
    法，第二審法院固應就其理由之是否可取，為實體之審理及
    判斷；如認其上訴書狀雖記載理由，但並未具體敘述時，則
    無須再命補正，可逕認其上訴不合法，以判決駁回之（最高
    法院97年度台上字第3889號判決意旨參照）。
二、本件原審判決意旨略以：被告甲○○明知甲基安非他命為毒
    品危害防制條例第2條第2項第2款公告之第二級毒品，亦屬
    於藥事法第22條規定之禁藥，不得非法轉讓、持有，竟基於
    轉讓第二級毒品甲基安非他命之犯意，於97年3月10日，在
    桃園縣楊梅鎮○○里○○街2巷3號劉明昌住處前，轉讓數量
    約0.1公克之第二級毒品甲基安非他命予劉明昌施用，嗣經
    巡邏員警盤查後供出上情；訊據被告對於97年3月10日，在
    桃園縣楊梅鎮○○街2巷3號劉明昌住處前，轉讓約0.1公克
    之第二級毒品甲基安非他命予劉明昌一情坦承不諱，並據證
    人劉明昌於警詢時證述明確，堪認被告此部分之自白與事實
    相符，應堪採信，因而認定被告之轉讓禁藥犯行；並審酌被
    告為累犯及本件所為助長毒品之流通與危害他人健康，及其
    犯罪之動機、目的、轉讓毒品之種類、數量，兼衡被告之素
    行、智識程度，犯後坦承犯行，態度尚稱良好等一切情狀，
    量處有期徒刑8月等語。
三、檢察官不服原審判決，提起上訴（檢察官僅就判決有罪部分
    提起上訴，無罪部分未上訴），其於98年5月11日提出之上
    訴書所敘述之上訴理由略以：原審判決就量刑部份，僅記載
    審酌被告本件所為助長毒品之流通及危害他人健康，及其犯
    罪動機、目的、轉讓毒品之種類、數量，兼衡被告之素行、
    智識程度，犯後坦承犯行，態度尚稱良好等一切情狀等語，
    僅為法律之一般規定，未說明刑法第57條各該事項之具體情
    形，其量刑無從據以判斷，理由有所欠備；被告遭查獲後，
    警詢中供稱曾與劉明昌一起共同施用毒品安非他命及海洛因
    3次，都是伊拿出共同吸食等語，於偵查中改稱記不清楚有
    拿3次毒品給劉明昌之事，於審理中再改稱只有於97年3月10
    日轉讓甲基安非他命與劉明昌施用1次等語，被告多次翻異
    其詞，犯後態度不佳，原審僅量處有期徒刑8月，量刑過輕
    ，無法達到教化被告之效果等語。
四、按關於刑之量定，係實體法上賦予法院得為自由裁量之事項
    ，倘其量刑已以行為人之行為罪責為基礎，並斟酌刑法第57
    條各款所列情狀，在法定刑度內，酌量科刑，如無偏執一端
    ，致明顯失出失入情形，上級審法院即不得單就量刑部分遽
    指為不當或違法。經查：原審就其刑之裁量，已審酌被告為
    累犯及本件所為助長毒品之流通與危害他人健康，及其犯罪
    之動機、目的、轉讓毒品之種類、數量，兼衡被告之素行、
    智識程度，犯後坦承犯行，態度尚稱良好等一切情狀，為其
    量刑之基礎。核無逾越法定刑度或顯然濫用權限之情形，況
    原審亦審酌被告助長毒品之流通與危害他人健康，及其轉讓
    毒品之種類、數量，兼衡被告犯後坦承犯行等各情而予量刑
    。當事人倘若不服，自應具體指出原判決關於量刑部分之論
    述有何足以影響判決本旨之違法或不當。公訴人於原審審理
    中就審判長關於被告科刑範圍之提問，既表示無意見（見原
    審卷第42頁），事後提起上訴，又主張原判決未說明刑法第
    57條各該事項之具體情形，量刑無從據以判斷，及被告多次
    翻異其詞，犯後態度不佳等語，執以指摘原判決量刑過輕，
    對於原判決刑之裁量，究有何足以影響判決本旨之不當或違
    法之具體事由，並無一語涉及，且顯未依據卷內既有訴訟資
    料或提出新事證，指摘或表明第一審判決有何採證認事、用
    法或量刑等足以影響判決本旨之不當或違法，並不足以影響
    原審判決結果，而構成應予撤銷之具體事由，即與未敘述具
    體理由無異。揆諸上開說明，本件上訴未敘述具體理由，本
    院亦無須再命補正，其上訴不合法，應予駁回，並不經言詞
    辯論為之。
據上論斷，應依刑事訴訟法第367條前段、第372條，判決如主文
。
中    華    民    國    98    年    11    月    30    日
            刑事第十五庭  審判長法  官 吳昭瑩
                                法  官 吳炳桂
                                法  官 賴邦元
以上正本證明與原本無異。
如不服本判決，應於收受送達後10日內向本院提出上訴書狀，其
未敘述上訴之理由者並得於提起上訴後10日內向本院補提理由書
（均須按他造當事人之人數附繕本）「切勿逕送上級法院」。
                                書記官 洪雪娥
中    華    民    國    98    年    11    月    30    日
附錄：本案論罪科刑法條全文
藥事法第83條
明知為偽藥或禁藥，而販賣、供應、調劑、運送、寄藏、牙保、
轉讓或意圖販賣而陳列者，處7年以下有期徒刑，得併科新臺幣5
百萬元以下罰金。
犯前項之罪，因而致人於死者，處7年以上有期徒刑，致重傷者
，處3年以上12年以下有期徒刑。
因過失犯第1項之罪者，處2年以下有期徒刑、拘役或科新臺幣30
萬元以下罰金。
第 1項之未遂犯罰之。


司法院資訊處製作；財團法人民間司法改革基金會備份。
